臺灣雲林地方法院民事判決　　　　　　　 95年度訴字第482號
原　　　告　乙○○
被　　　告　甲○○
　　　　　　　　　　　號
　　　　　　　　　　　（現於雲林第二監獄執行中）
訴訟代理人　林再輝律師
上列當事人間因請求返還借款等事件，經本院於中華民國96年01
月04日言詞辯論終結，判決如下：
    主    文
原告之訴駁回。
訴訟費用由原告負擔。
    事實及理由
一、兩造之聲明：
  (一)原告方面：被告應給付原告新臺幣（下同）150 萬元，及自
    支付命令送達被告之翌日起至清償日止，按年息5%計算之利
    息。
  (二)被告方面：原告之訴駁回。
二、原告起訴主張：被告自民國（下同）88年05月間起至89年12
    月底止，因與原告交往甚密，而陸續向原告借款共計100 萬
    元，嗣因恐遭原告之前夫發現上情，被告乃於89年09月25日
    簽發詳如附表所示面額共計100 萬元之本票4 紙（下稱系爭
    本票）予原告，詎被告為脫免支付前開借款之責，竟向法院
    誣指原告恐嚇取財，並經法院判決有期徒刑10月確定在案。
    為此，爰依消費借貸之法律關係請求被告返還借款100 萬元
    ，及依侵權行為之法律關係請求被告賠償精神慰撫金50萬元
    等語。
三、被告則以：其未向原告借款100 萬元，係因害怕與原告間之
    婚外情爆發後遭報復，才簽發系爭本票，但其與原告間針對
    系爭本票曾提起確認本票債權不存在之訴，業經法院判決駁
    回原告之訴確定在案，是原告主張被告向其借款100 萬元，
    乃子虛烏有之事。又原告主張被告誣告之事實係發生於89年
    間，且原告係於93年04月27日具狀提出告訴，但原告遲至95
    年08月01日始請求賠償遭誣告之精神慰撫金50萬元，故不論
    自89年間起算或93年04月27日起算，均已逾侵權行為2 年之
    時效，故原告此部分之請求權業已罹於時效而消滅等情置辯
    。
四、法院之判斷：
  (一)本件不爭執與爭執事項：
    1.兩造不爭執之事項：
      (1)被告曾於89年09月25日簽發詳如附表所示之系爭本票予
        原告。
      (2)被告曾起訴請求確認系爭本票債權不存在，並經本院判
        決確定在案。
      (3)被告於前開確認本票債權不存在事件中，係主張遭原告
        恐嚇才簽發系爭本票。
      (4)被告誣告原告以仙人跳之方式恐嚇其簽發系爭本票之事
        實，業經刑事判決有期徒刑七月確定。
      (5)原告於93年04月27日具狀對被告提出偽造文書及誣告等
        告訴。
      以上事實有系爭本票影本2 紙、臺灣雲林地方法院檢察署
      檢察官93年度偵字第3303號起訴書影本1 份、臺灣高等法
      院臺南分院刑事判決影本1 份（見95年度促字第13063 號
      卷第5 頁至第14頁）、臺灣雲林地方法院斗六簡易庭89年
      度六簡字第248 號民事判決影本1 份、臺灣雲林地方法院
      90年度簡上字第4 號民事判決暨其確定證明書影本各1 份
      、刑事告訴狀影本1 份（見本院卷第26頁至第45頁）為證
      ，復為兩造所不爭執，自堪信為真實。
    2.兩造爭執之事項：
      (1)被告為何簽發系爭本票予原告？
      (2)原告請求被告返還借款100 萬元，是否有理由？
      (3)原告何時知悉被告有誣告之侵權行為？
      (4)原告請求被告賠償50萬元之精神慰撫金，是否有理由？
  (二)關於爭執事項(1)、(2)：
    1.當事人主張有利於己之事實者，就其事實有舉證之責任，
      民事訴訟法第277 條前段定有明文。又民事訴訟如係由原
      告主張權利者，應先由原告負舉證之責，若原告先不能舉
      證，以證實自己主張之事實為真實，則被告就其抗辯事實
      即令不能舉證，或其所舉證據尚有疵累，亦應駁回原告之
      請求（最高法院17年上字第917 號判例意旨參照）。
    2.原告雖提出系爭本票及郵政存簿儲金簿提領明細（見本院
      卷第77頁）為證，然票據係無因證券，票據之交付充其量
      僅能證明兩造間有票據行為之發生，尚無從據以認定其中
      之原因關係為何，且郵政存簿儲金簿提領明細，僅能證明
      原告有提領金錢之紀錄，至於提領金錢之用途，自無從憑
      此提領紀錄而窺知。況兩造間請求確認系爭本票債權不存
      在之訴訟，業經本院判決系爭本票債權不存在確定在案，
      復為兩造所不爭執，已於前述，是原告所提出之系爭本票
      及郵政存簿儲金簿提領明細，不足為原告主張兩造間有借
      貸關係之認定。
    3.原告主張被告於臺灣雲林地方法院檢察署檢察官偵查中承
      認向其借錢乙節，經本院調閱前開偵訊筆錄，雖被告於偵
      訊中承認其並未向訴外人曾春琴借款300 萬元及虛偽設定
      抵押之事實，但被告仍自始至終否認有向原告借款乙節，
      此有93年度偵字第3303號偵訊筆錄1 份附卷可參（見本院
      卷第59頁至第70頁），是上開偵訊筆錄尚無從為原告有利
      之認定。
    4.被告因誣告原告以仙人跳之方式恐嚇取財等案，雖經刑事
      判刑確定，惟被告刑事判刑確定，僅係證明被告有誣告之
      犯行，不能據此認定兩造間必有借貸關係存在，況臺灣高
      等法院臺南分院94年度上訴字第1207號刑事判決，亦認定
      原告主張系爭本票之票款係清償兩造間往來之借款云云，
      不足採信，此有臺灣高等法院臺南分院94年度上訴字第12
      07號刑事判決1 份在卷可稽（見95年度促字第13063 號卷
      第11頁至第14頁），是上開刑事判決亦無從為原告有利之
      認定。
    5.準此，依原告所提出之證據，尚無從證明兩造間存有借貸
      關係之事實，是原告請求被告給付借款100 萬元，即屬無
      據。
  (三)關於爭執事項3.、4.：
    1.因侵權行為所生之損害賠償請求權，自請求權人知有損害
      及賠償義務人時起，2 年間不行使而消滅，民法第197 條
      第1 項定有明文。經查，本件被告已為時效之抗辯，有民
      事答辯狀1 份在卷可參（見本院卷第24頁至第25頁），而
      原告主張係於89年10月18日知悉被告誣告其以仙人跳之方
      式恐嚇取財（見本院卷第51頁），然原告遲至95年08月01
      日始對被告訴請賠償（先聲請核發支付命令，因被告異議
      而視為起訴），期間已逾2 年。
 　 2.據上，被告雖有誣告原告之侵權行為而可歸責，然本件被
      告為時效消滅之抗辯尚屬可信，被告自得拒絕原告之賠償
      請求，從而，原告主張依據侵權行為之法律關係，請求被
      告賠償精神慰撫金50萬元之部分，亦無理由。
  (四)綜上所述，原告本於消費借貸之法律關係，請求被告返還借
    款100 萬元，及本於侵權行為之法律關係，請求被告賠償精
    神慰撫金50萬元，並均自支付命令送達翌日起至清償日止，
    按年息5%計算之利息，均無理由，應予駁回。
五、本件事證已臻明確，兩造其餘攻擊防禦方法及舉證，核與本
    件判決結果不生影響，爰不一一詳為論述，附此敘明。
六、訴訟費用負擔之依據：民事訴訟法第78條。
中　　華　　民　　國　　96　　年　　1 　　月　　18　　日
                  民事第一庭    法  官  許佩如
以上正本係照原本作成。
如對本判決上訴，須於判決送達後20日內向本院提出上訴狀。
中　　華　　民　　國　　96　　年　　1 　　月　　18　　日
                                書記官　蔡嘉萍
 附表：
┌──┬────┬─────┬─────┬──────┐
│編號│面   額 │  發票日  │  到期日  │ 票     號  │
├──┼────┼─────┼─────┼──────┤
│ 1. │25 萬元 │ 89.09.25 │  未記載  │ 012801     │
├──┼────┼─────┼─────┼──────┤
│ 2. │同   上 │ 同    上 │  同  上  │ 012802     │
├──┼────┼─────┼─────┼──────┤
│ 3. │同   上 │ 同    上 │  同  上  │ 012803     │
├──┼────┼─────┼─────┼──────┤
│ 4. │同   上 │ 同    上 │  同  上  │ 012804     │
└──┴────┴─────┴─────┴──────┘
